【裁判字號】    92,訴,407
【裁判日期】    920509
【裁判案由】    洗錢防制法
【裁判全文】
臺灣板橋地方法院刑事判決                          九十二年度訴字第四０七號
    公  訴  人  臺灣板橋地方法院檢察署檢察官
    被      告  乙○○
右列被告因違反洗錢防制法案件，經檢察官聲請簡易判決處刑（九十一年度偵字第一
九九一九號），本院板橋簡易庭認不宜以簡易判決處刑，移
，本院判決如左：
    主  文
乙○○幫助洗錢，處有期徒刑參月，如易科罰金，以參佰元折算壹日。所得財物新臺
幣壹仟伍佰元沒收，如全部或一部不能沒收時，以其財產抵償之。
    事  實
一、乙○○因缺錢花用，適見中國時報分類廣告欄上刊登收購金融帳戶換取現金（銀
    行帳戶新台幣《下同》一千元、郵局帳戶三千元）一事，雖能預見提供自己帳戶
    予他人使用，可能幫助他人掩飾或隱匿重大犯罪所得之財物，然其猶基於幫助洗
    錢之未必故意，先依廣告上之電話號碼，撥打電話與對方聯絡後，先後於第一商
    業銀行華江分行及中國國際商業銀行板橋分行，開立存款帳戶（帳號分別為000
    00000000及0000000000000000），再依約至台北縣板橋市○○路四維公園，將前
    開帳戶之存摺、印鑑、提款卡及密碼交予不詳姓名年籍之成年男子，並由該成年
    男子當場交付一千五百元予乙○○，而以此方式幫助該成年男子之犯罪集團為常
    業詐欺之犯行時（該犯罪集團係以在報紙上刊登家庭代工廣告以須財力證明為引
    ，誘使急需工作之不特定人依該廣告內容與之聯絡後，詐騙被害人匯交保證金等
    金額至購得乙○○等人之金融帳戶內），作為其匯款帳戶，藉此掩飾常業詐欺所
    得款項而使不易追查。嗣甲○○因急需工作，於九十一年十月三日起依報紙廣告
    以電話與不詳姓名年籍自稱「蔡小姐」之人聯繫後，依其指示先後於同年月三日
    、四日及七日分別將保證金二十六萬九千八百九十八元匯入乙○○之前揭存款帳
    戶後，遲未見對方回覆，且無從聯繫，始知受騙。
二、案經被害人甲○○訴由臺北縣政府警察局板橋分局報請臺灣板橋地方法院檢察署
    檢察官偵查起訴後聲請簡易判決處刑。
    理  由
一、右揭事實，業據被告乙○○於本院調查及審理時均坦承不諱，又被告提供他人使
    用之前開銀行帳戶，嗣於他人為常業詐欺（該犯罪集團係假借刊登家庭代工廣告
    為引，騙取被害人甲○○等人匯入保證金等款項）時，供作匯入款項之用，業據
    被害人甲○○於警詢中與偵查時指述綦詳，並有第一商業銀行存摺、未登摺帳項
    查詢清單、印鑑卡、中國國際商業銀行新台幣存摺類存款綜合約定書、臺灣合作
    金庫自動櫃員機交易明細單等各一份在卷足憑。復按於金融機構開設帳戶，請領
    存摺及金融卡一事，係針對個人身分之社會信用而予以資金流通，具有強烈之屬
    人性，而金融帳戶為個人理財之工具，申請開設金融帳戶並無任何特殊之限制，
    一般民眾皆得以存入最低開戶金額之方式申請之，且一個人可以在不同之金融機
    構申請多數之存款帳戶使用，此乃眾所週知之事，則依一般人之社會生活經驗，
    苟見陌生人不以自己名義申請開戶，反而以刊登廣告之方式向不特定人收購或租
    用他人之金融帳戶供己使用，衡情對於該等帳戶是否供合法使用當有合理之懷疑
    。而被告對收購其帳戶者之確實姓名、住居所等相關資料並無所知，且該收購者
    係透過報紙刊登廣告之方式，以提供金錢買受被告上揭帳戶使用，業據其供明在
    卷，顯然有違常情，被告於提供上開帳戶之存摺簿、印鑑章、提款卡及密碼給該
    收購者使用前，應足以預見該人員可能將其所提供之帳戶用於掩飾因犯罪所匯入
    之款項，是其竟圖一己之私利而仍為之，其有幫助洗錢之未必故意甚為灼然。本
    件事證明確，被告犯行洵堪認定，應予依法論科。
二、核被告乙○○所為係犯洗錢防制法第九條第一項之幫助洗錢罪。公訴意旨雖認被
    告所為係該當同條項之正犯云云，然查被告僅係提供犯罪者從事洗錢行為之幫助
    ，並未為該當洗錢罪構成要件之行為，應僅成立洗錢罪之幫助犯，而非正犯，公
    訴意旨尚有誤會，附此敘明。又被告係幫助該不詳姓名年籍之成年男子之犯罪集
    團就其等常業詐欺之重大犯罪所得為洗錢犯行，係幫助犯，應依刑法第三十條第
    二項之規定，按正犯之刑減輕之。再被告於偵查中及本院審理時自白犯罪，應依
    洗錢防制法第九條第四項後段遞減輕其刑。爰審酌被告此次因缺錢花用，一時失
    慮而為本件犯行，衡諸其犯罪手段、所生危害、犯罪所得不多，及犯罪後之態度
    等一切情狀，量處如主文所示之刑，並諭知易科罰金之折算標準，以示懲儆。至
    被告出賣前揭帳戶幫助洗錢所得之一千五百元，依洗錢防制法第十二條之規定沒
    收，如全部或一部不能沒收時，以其財產抵償之。
據上論斷，應依刑事訴訟法第四百五十二條、第二百九十九條第一項前段，洗錢防制
法第九條第一項、第四項、第十二條，刑法第十一條前段、第三十條第二項、第四十
一條第一項前段，罰金罰鍰提高標準條例第二條，判決如主文。
本案經檢察官謝宗甫到庭執行職務。
中      華      民      國      九十二      年      五     月    九     日
                                  臺灣板橋地方法院刑事第二庭
                                      法  官  陳  靜  茹
右正本證明與原本無異。
如不服本判決，應於判決送達後十日內，向本院提出上訴狀。
                                      書記官  廖  美  紅
中      華      民      國      九十二      年      五    月    十九    日
附錄本案論罪科刑法條全文
洗錢防制法第九條
洗錢者，處五年以下有期徒刑，得併科新台幣三百萬元以下罰金。
以犯前項之罪為常業者，處一年以上七年以下有期徒刑，併科新台幣一百萬元以上一
千萬元以下罰金。
法人之代表人、法人或自然人之代理人、受雇人或其他從業人員，因執行業務犯前二
項之罪者，除處罰行為人外，對該法人或自然人並科以各該項所定之罰金。但法人之
代表人或自然人對於犯罪之發生，已盡力為防止行為者，不在此限。
犯前三項之罪，於犯罪後六個月內自首者，免除其刑；逾六個月者，減輕或免除其刑
；在偵查或審判中自白者，減輕其刑。


司法院資訊處製作；財團法人民間司法改革基金會備份。
